臺灣嘉義地方法院民事裁定　100年度小上字第6號
上　訴　人　吳勝雄
被　上訴人　吳溪海
　　　　　　吳石朋
上列當事人間請求清償債務事件，上訴人對於民國100 年2 月22
日本院嘉義簡易庭100 年度嘉小字第17號第一審小額民事判決提
起上訴，本院裁定如下：
  主  文
上訴駁回。
第二審訴訟費用新臺幣壹仟伍佰元由上訴人負擔。
  理  由
一、按小額訴訟事件，對於第一審裁判之上訴，非以其違背法令
    為理由，不得為之；上訴狀內應記載上訴理由，表明下列各
    款事項：(一)原判決所違背之法令及其具體內容。(二)依訴訟資
    料可認為原判決有違背法令之具體事實；小額程序之第二審
    判決，有依上訴意旨足認上訴為無理由者，得不經言詞辯論
    為之，民事訴訟法第436 條之24第2 項、第436 條之25、第
    436 條之29分別定有明文。又當事人於小額訴訟程序提起上
    訴，如依民事訴訟法第436 之32條第2 項準用同法第468 條
    規定，以第一審判決有不適用法規或適用法規不當為理由時
    ，其上訴狀或理由書應有具體之指摘，並揭示該法規之條項
    或其內容；若係成文法以外之法則，應揭示該法則之旨趣；
    倘為司法院解釋或最高法院之判例，則應揭示該判解之字號
    或其內容；如以民事訴訟法第436 之32條第2 項準用同法第
    469 條第1 款至第5 款所列各款情形為理由時（第6 款未準
    用，參照民事訴訟法第436 條之32第2 項規定），其上訴狀
    或理由書，應揭示合於該條款之事實。上訴狀或理由書如未
    依此項方法表明者，或其所表明者，顯與上開法條規定不相
    合時，即難認為已對第一審判決之違背法令有具體之指摘，
    其上訴自難認為合法（最高法院71年度台上字第314 號判例
    要旨參照）。
二、本件上訴意旨略以：原判決就被上訴人吳溪海部分，以證人
    吳照子及蔡金德之證詞認吳陳水錦生前確實有與上訴人合意
    由上訴人清償向證人蔡永德之母借款之債務，上訴人亦有還
    錢，但臨終時未向上訴人借款新臺幣（下同）20,000元，然
    證人吳照子係出嫁女兒，對於吳陳水錦於臨終時有無交代無
    法聽聞，不能證明吳陳水錦有向上訴人借款，此證人吳金葉
    可以證明，故提起上訴，請求傳訊吳金葉為證；另就被上訴
    人吳石朋部分，原審僅以其否認即草率結案，未就上訴人提
    出請求傳訊證人吳石吉之有利於上訴人之證據詳加調查，應
    有判決違背法令之缺失，故提起上訴，請求傳訊吳石吉為證
    ，原審判決既有上述認事用法之錯誤，為此，爰提起上訴等
    語。並聲明：原判決廢棄；被上訴人吳溪海應給付上訴人20
    ,000元、被上訴人吳石朋應給付上訴人31,500元，及均自起
    訴狀繕本送達翌日起至清償日止，按週年利率百分之5 計算
    之利息；第一、二審訴訟費用由被上訴人負擔。
三、經查，上訴人提起本件上訴，其上訴理由既未指摘原判決違
    背之法令及其具體內容，亦未揭示該法規之條項或內容；復
    未提出任何訴訟資料可供認定原判決有違背法令之具體事實
    ，則依首揭說明，上訴人上訴自不合程式。此外，上訴人指
    摘原判決就被上訴人吳溪海部分，逕以已出嫁未在場聽聞之
    證人吳照子之證詞，即認定上訴人母親吳陳水錦臨終時並未
    向上訴人借款20,000元，故提起上訴，請求傳訊證人吳金葉
    為證；另被上訴人吳石朋部分，則忽略上訴人請求傳喚證人
    吳石吉之主張，僅以被上訴人吳石朋否認即為上訴人敗訴之
    判決，故提起上訴，請求傳訊證人吳石朋為證等語，核其陳
    述，顯係就原審調查證據、認定事實所為之爭執陳述，且上
    訴人上開傳訊證人吳金葉及吳石吉之請求，均經其捨棄不再
    傳訊（見原審100 年1 月10日及100 年2 月8 日言詞辯論筆
    錄），原審並無忽略不予傳訊之情，從而，其上訴理由不符
    民事訴訟法第436 條之24第2 項、第436 條之25所定之程式
    益明。綜上所述，上訴人提起本件上訴，於法不合，應予裁
    定駁回。
四、末按於小額訴訟之上訴程序，法院為訴訟費用之裁判時，應
    確定其費用額，民事訴訟法第436 條之32第1 項準用同法第
    436 條之19第1 項定有明文。本件上訴人上訴不合法，第二
    審訴訟費用即第二審裁判費用為1,500 元，自應由上訴人負
    擔，爰併諭知如主文第2 項所示。
五、據上論結，本件上訴為不合法，依民事訴訟法第436 條之32
    第1 項、第2 項、第436 條之19第1 項、第444 條第1 項前
    段、第95條、第78條，裁定如主文。
中    華    民    國   100    年    4     月    29    日
                  民事第二庭審判長  法  官  曾文欣
                                    法  官  陳思睿
                                    法  官  柯月美
正本係照原本作成。
本裁定不得抗告。
中    華    民    國   100    年    4     月    29    日
                                    書記官  黃怡禎